最高法院民事裁定　　　　　　　一○○年度台聲字第二三五號
聲　請　人　陳義雄
訴訟代理人　陳福寧律師
上列聲請人因與黃建樺間請求返還房屋事件，對於中華民國九十
九年十一月五日本院裁定（九十九年度台上字第二○六七號），
聲請再審，本院裁定如下：
    主  文
聲請駁回。
聲請訴訟費用由聲請人負擔。
    理  由
本件聲請人以本院九十九年度台上字第二○六七號確定裁定有民
事訴訟法第四百九十六條第一項第一款所定適用法規顯有錯誤之
情形，對之聲請再審。惟按民事訴訟法第四百九十六條第一項第
一款所謂適用法規顯有錯誤，係指確定裁判所適用之法規，顯然
不合於法律規定，或與司法院現尚有效及大法官會議之解釋或本
院現尚有效之判例顯然違反者而言。查本件前訴訟程序第二審係
以：聲請人未經出租人坡心商業股份有限公司（下稱坡心公司）
之書面同意，於民國九十三年一月一日將其所承租坐落台北市○
○區○○段二小段三八八地號土地上門牌號碼為台北市○○區○
○街五七巷八之五號房屋（下稱系爭房屋）全部轉租予訴外人呂
世宏，違反系爭租約第四條第二款約定，坡心公司自得依該租約
第六條約定及民法第四百四十三條規定，終止租約。而聲請人既
未舉證證明坡心公司在讓與系爭房屋前已拋棄此終止權，該終止
權自應隨同坡心公司出租人地位之移轉相對人黃建樺而歸其取得
，相對人因而以起訴狀繕本之送達為終止之意思表示，洵無不合
。雖相對人於訴訟繫屬中始補充此項得終止租約之陳述，但與民
事訴訟法第二百五十六條規定並無不合，且亦無礙相對人以聲請
人違約轉租而終止租約之事實。因違約轉租而取得之終止權，不
因轉租之租期到期或停止轉租而消滅，此與支付遲延之租金可於
終止意思表示生效前支付有異，則聲請人以系爭租約終止前已無
轉租之情事，抗辯相對人之終止權已經消滅，即不足採。本件起
訴狀繕本係於九十七年四月二十三日寄存送達，依民事訴訟法第
一百三十八條第二項規定，是項送達於同年五月三日發生效力，
同日兩造間之租賃關係即告消滅，依民法第七百六十七條規定，
相對人自得請求聲請人騰空遷讓返還系爭房屋。又聲請人於租賃
關係消滅後仍繼續占用系爭房屋，自屬無法律上原因受有相當於
租金之利益，致相對人受損害，依民法第一百七十九條規定，相
對人亦得請求聲請人返還不當得利。爰審酌系爭房屋周邊交易熱
絡，聲請人以每月租金新台幣（下同）一萬八千元轉租予呂世宏
，訴外人游清良、邱美連、葉睿彩各以每月租金四萬元、三萬元
、二萬五千元承租與系爭房屋同為坡心市場內之營商攤位房屋，
面積相差無幾等情，相對人主張系爭房屋每月租金為一萬五千元
，尚稱公允。因而將第一審就上開部分所為相對人敗訴之判決廢
棄，改判命聲請人騰空遷讓返還系爭房屋，並自九十七年五月四
日起至系爭房屋返還日止，按月給付相對人一萬五千元。聲請人
對該第二審判決提起第三審上訴，任意指其違背法令或就第二審
取捨證據、認定事實之職權行使為指摘，顯非具體敘明該判決有
何合於不適用法規，適用法規不當或民事訴訟法第四百六十九條
所列各款之情形。本院九十九年度台上字第二○六七號裁定，認
聲請人之上訴為不合法，予以駁回，尚難認適用法規顯有錯誤。
聲請人執以對上該裁定聲請再審，難認有理由。
據上論結，本件再審之聲請為無理由。依民事訴訟法第九十五條
、第七十八條，裁定如主文。
中    華    民    國  一○○  年    三    月   十七   日
                      最高法院民事第四庭
                          審判長法官  劉  福  來  
                                法官  陳  重  瑜  
                                法官  吳  麗  女  
                                法官  鄭  雅  萍  
                                法官  簡  清  忠  
本件正本證明與原本無異
                                      書  記  官  
中    華    民    國  一○○  年    三    月  二十九  日
                                                       s